臺灣臺南地方法院刑事判決　　　　　　　　　　　　九十一年度訴字第一一０二號
　　公　訴　人　臺灣台南地方法院檢察署檢察官
　　被　　　告　乙○○
　　選任辯護人　李孟哲
　　　　　　　　宋金比
右列被告因違反稅捐稽徵法等案件，經檢察官提起公訴（九十一年度偵字第九二二八
號），本院判決如左：
    主  文
乙○○共同行使偽造私文書，足以生損害於公眾及他人，處有期徒刑陸月，如易科罰
金，以參佰元折算壹日，緩刑參年。偽造丙○○八十九年度全威營造有限公司薪工資
表上「丙○○」之印文壹拾參枚、「丙○○」之印章壹枚，均沒收之。
    事  實
一、乙○○係負責人為丁○○，址設台南縣新營市○○街一號全威營造有限公司（下
    稱全威公司）之工頭，於民國八十九年間曾承包全威公司之工程，為圖逃漏其個
    人八十九年度綜合所得稅，明知丙○○（係中度肢障者，迄今無工作能力）未曾
    受雇於伊及全威公司，亦未向伊及全威公司領取任何薪工資，竟與其雇用之工人
    何常決（已於九十一年六月二十九日死亡）共同基於行使偽造私文書之犯意聯絡
    ，於九十年一月間某日推由何常決偽刻丙○○之印章一枚（未扣案），並由何常
    決以偽造丙○○之印章在八十九年度全威公司薪工資表上偽造丙○○之印文十三
    枚，用以表示丙○○曾於八十九年一月至同年十二月受僱於乙○○在其向全威公
    司承包之工程工作，惟由乙○○向全威公司領取薪工資新台幣（下同）十七萬九
    千七百元，隨即由乙○○將上開薪工資表交予不知情全威公司人員持向財政部臺
    灣省南區國稅局申報，乙○○於向全威公司領取上開款項後，於九十年二、三月
    間申報其個人八十九年度綜合所得稅時漏未向財政部臺灣省南區國稅局嘉義市分
    局申報其上開所得，致逃漏八十九年度綜合所得稅一萬三千四百八十二元，足生
    損害於丙○○及稅捐稽徵機關核課綜合所得稅之正確性。嗣經丙○○向稅捐稽徵
    機關檢舉，乙○○竟多次欲以金錢欲誘使丙○○撤回檢舉。
二、案經丙○○訴請台灣台南地方法院檢察署檢察官偵查起訴。
    理  由
一、訊據被告乙○○固供承證人丙○○未曾於八十九年間受僱伊及全威公司工作，惟
    伊曾交付丙○○八十九年度薪工資表予全威公司持向財政部臺灣省南區國稅局申
    報，並自全威公司領取十七萬九千七百元之事實，然否認右揭犯行，並辯稱：伊
    係全威公司之工頭承包全威公司之工程，何常決做伊之工作，本件證人丙○○之
    薪工資表係何常決制作後始交予伊，伊當時並不知丙○○未受僱伊工作，係嗣後
    伊接到法院之傳票始知情云云。經查：
  (一)證人即本件之被害人丙○○自八十七年以來，即因肌肉痿縮，四肢無力，行動困
    難而無法工作，且不認識被告，更從未受僱於被告在其承包之全威公司之工程中
    工作，被告並自伊向國稅局申訴後，多次請伊向國稅局撤銷檢舉，惟因伊係殘障
    人士，如申報薪資者，將無法領取殘障津貼，故未答應被告等情，業據證人丙○
    ○於偵查中及本院調查時證述甚詳（詳九十一年度發查字第一三六八號卷第二九
    頁，九十一年度營偵字第七頁、第十二頁正面），核與證人顏駿名於偵查中證稱
    ：伊與被告曾拜託證人丙○○至國稅局撤銷檢舉，被告願賠償證人丙○○之損失
    ，惟仍談不攏乙節（詳九十一年度營偵字第十九頁）相符。
  (二)被告承包全威公司工程，嗣持證人丙○○八十九年度之工資表與全威公司申報，
    並向全威公司領取十七萬九千七百元，且出具切結書證明丙○○確曾工作乙情，
    業據證人即全威公司之負責人丁○○供陳明確（詳九十一年度發查字第一三六八
    號卷第十一頁正面），復為被告所是認（詳前揭卷十二頁正面，本院卷第二三頁
    、第二四頁）。再者，被告向全威公司承包工程，由其自行雇工施作，並負責發
    放工人工資，再由其持受僱工人之薪工資表向全威公司請取領工程款或工人薪資
    ，則其為掌握工程進度，控制成本，發放薪資，領取工程款，必對其所雇用工人
    之人數、年籍、工作能力及工作現況等情有相當程度之瞭解，而本件證人丙○○
    又係整年度之每月均受僱其工作，被告理應認識且知之甚詳，斷無於何常決提出
    工人之薪工資表予伊時，未為任何核對，即將之交予全威公司，復提供保證書予
    全威公司，保證證人丙○○之薪工資表絕對屬實之理。況被告又已向全威公司領
    取十七萬九千七百元，其苟無偽造丙○○之薪工資表者，理應將該薪資交付與證
    人丙○○，惟該筆款項由被告收受並未交付與證人丙○○，則被告辯稱何常決制
    作證人丙○○薪工資表與伊時，並不知證人丙○○未受僱伊工作，焉能採信。
  (三)又被告於九十一年六月二十八日在台灣台南地方法院檢察署檢察事務官偵訊時，
    毫無存疑即供稱證人丙○○確有受僱於伊工作，且係擔任綁鐵線之臨時工。嗣於
    九十一年七月二十五日在偵查中與證人丙○○當庭對質後即改口稱未曾雇用丙○
    ○，並將偽造證人丙○○薪工資表之責任推予已死亡之何常決（詳九十一年度發
    查字第一三六八號卷第十一頁反面，九十一年度營偵字第九五八號卷第七頁正面
    ）。此外，被告又於證人丙○○向稅捐稽徵機關提出檢舉後，多次主動欲以金錢
    欲誘使證人丙○○撤回檢舉並附和其供詞，已如前述，再參諸前揭說明，益徵被
    告於不法行為已現後，欲蓋彌彰，飾詞卸責之情，至為明灼。
  (四)此外，並有證人丙○○八十九年度全威公司之薪工資表、財政部台灣省南區國稅
    局台南縣分局九十一年六月二十四日南區國稅南縣資字第０九一００一四七九一
    號函覆之各類所得扣繳暨免扣繳憑單、證人丙○○之中華民國身心殘障手冊、證
    人丙○○全民健康保險重大傷病免自行部分負擔證明卡、財政部台灣省南區國稅
    局嘉義市分局九十一年十一月四日南區國稅嘉市徵字第０九一００二三五四九號
    函及該函檢附之被告綜合所得稅核定通知書八十九年度申報核定附卷（詳九十一
    年度發查字第一三六八號卷第五頁至第七頁、第十六頁、第十七頁，本院卷第可
    十五頁至第十七之一頁）可稽，另偽造丙○○之印章及八十九年度之薪工資表實
    際上係由何常決所為乙情，亦據被告於九十一年十月二十九日本院調查時供陳在
    卷（詳本院卷第二三頁、第二四頁），是被告前揭所辯，核與事實不符，應係事
    後圖卸之詞，不足採信。綜上所述，本件事證已甚明確，被告犯行洵堪認定。
二、按證人丙○○八十九年度全威公司之薪工資表，性質上係證人丙○○已具領薪資
    ，並行使於公司轉稅捐單位查核之用，係屬私文書。查被告乙○○偽造證人丙○
    ○八十九年度全威公司之薪工資表後，復交與全威公司用以報稅，核其所為係犯
    刑法第二百十六條、第二百十條之行使偽造私文書罪。被告向全威公司領取上開
    款項後，漏未向財政部臺灣省南區國稅局嘉義市分局申報上開所得，致逃漏其八
    十九年度綜合所得稅一萬三千四百八十二元，核其所為係犯稅捐稽徵法第四十一
    條逃漏稅捐罪。其偽刻證人「丙○○」印章、偽造證人「丙○○」印文之行為，
    均為偽造私文書行為之階段行為，偽造私文書後復持以行使，偽造之低度行為為
    行使之高度行為所吸收，均不另論罪。被告就前開行使偽造私文書罪，與何常決
    有犯意之聯絡，及行為之分擔，均為共同正犯。被告所犯共同行使偽造私文書罪
    之目的，係為逃漏稅捐，是其所犯共同行使偽造私文書罪及稅捐稽徵法第四十一
    條逃漏稅捐罪二罪間，有方法結果之牽連關係，應從一重以共同行使偽造私文書
    罪處斷。爰審酌被告犯罪之動機、目的、手段、所生損害、逃漏稅捐之金額非鉅
    、業與證人丙○○達成和解，證人丙○○並表示原諒被告之犯行不予追究，有和
    解書一份，並經證人丙○○陳明在卷（詳本院卷第四五頁、第四六頁、第二七頁
    ），犯罪後雖供承部分事實，惟仍否認犯行及犯後態度尚佳等一切情狀，量處如
    主文所示之刑，併諭知易科罰金之折算標準，以資懲戒。另被告前未曾受有期徒
    刑以上刑之宣告，有台灣台南地方法院檢察署刑案資料查註紀錄表、台灣高等法
    院被告全國前案紀錄表在卷可憑，且已與證人丙○○達成和解，證人丙○○並表
    示原諒被告之犯行不予追究，被告現於嘉義市荏生營造有限公司擔任機械作業員
    ，係一有正當工作之人，有九十一年十月七日荏生營造有限公司之在職證明書乙
    紙附卷（詳本院卷第四七頁）可參，其經此罪刑之宣告，應知警惕，當無再犯之
    虞，因認對被告所宣告之刑以暫不執行為適當，爰併予宣告緩刑三年，以啟自新
    。偽造證人丙○○八十九年度全威公司薪工資表上「丙○○」之印文十三枚，及
    未扣案偽造之「丙○○」印章一顆，因不能證明已滅失，爰均依刑法第二百十九
    條之規定沒收之。
據上論斷，應依刑事訴訟法第二百九十九條第一項前段，稅捐稽徵法第四十一條，刑
法第十一條第一項前段、第二十八條、第二百十條、第二百十六條、第四十一條第一
項前段、第七十四條第一款、第二百十九條，罰金罰鍰提高標準條例第二條，判決如
主文。
本案經檢察官甲○○到庭執行職務。
中    華    民    國      九十一      年      十二     月     十九      日
                                      臺灣臺南地方法院刑事第二庭
                                          審判長法官  侯明正
                                                法官  林佩儒
                                                法官  陳金虎
右正本證明與原本無異。
如不服本判決應於送達後十日內向本院提出上訴狀。
                                                書記官
中    華    民    國      九十一      年      十二     月     二十      日
                                          書  記  官  楊建新
附錄法條：
刑法第二百十條：
偽造、變造私文書，足以生損害於公眾或他人者，處五年以下有期徒刑。
刑法第二百十六條：
行使第二百十條至第二百十五條之文書者，依偽造、變造文書或登載不實事項或使登
載不實事項之規定處斷。
稅捐稽徵法第四十一條：
納稅義務人以詐術或其他不正當方法逃漏稅捐者，處五年以下有期徒刑、拘役或科或
併科新台幣六萬元以下罰金。
